最高法院刑事判決　　　　　　　　　　　　　　　八十六年度台上字第六八一六號
　　上　訴　人　甲○○
右上訴人因盜匪等罪案件，不服台灣高等法院中華民國八十六年八月二十日第二審判
決（八十六年度上訴字第二四○七號，起訴案號：台灣桃園地方法院檢察署八十四年
度偵字第五七九七號），提起上訴，本院判決如左：
    主  文
原判決關於盜匪部分撤銷，發回台灣高等法院。
其他上訴駁回。
    理  由
本件分兩部分說明之。
一盜匪部分：
原判決認定上訴人甲○○於民國八十四年四月二日凌晨，在桃園縣大溪鎮福安里頭寮
一號林家祠堂內，聚集不特定人賭博，上訴人則從中抽頭牟利（賭博部分見理由二）
。嗣上訴人見黃天發拿出現金新台幣（下同）五十萬元下場豪賭，竟夥同不詳姓名之
成年人約五人，共同意圖為自己不法所有。於同日凌晨四時許，藉口黃天發詐賭，並
認其同行之友人葉士璋、林正男亦共同詐賭，而將黃天發、葉士璋、林正男帶至祠堂
之前廳，與在場之前述姓名均不詳之成年人約五人共同出手毆打黃、葉、林等三人成
傷。致令黃天發、葉士璋、林正男三人無法抗拒之情形下，劫取葉士璋保管之現金二
十九萬元（為黃天發所有）；並強取林正男身上台北市第七信用合作社東湖分社空白
支票一張、及陳尚秀之印鑑章一枚。繼而逼令黃天發開具借據一紙、及在該紙空白支
票上填寫金額五百萬元，再蓋用陳尚秀之印鑑章，偽造完成面額五百萬元、到期日八
十四年四月一日之有價證券支票一紙，連同前述所強取得來之現金充作詐賭之賠償金
。復對黃天發脅迫稱，如未兌現支票，即將車焚毀。再基於共同意圖不法所有之意思
扣留黃天發所有廠牌為ＢＭＷ，車號為ＢＳ－九八二八號之自小客車。上訴人與其他
共謀者，為確保支票得以兌現，又將黃天發、葉士璋、林正男三人押往大溪鎮上之理
髮廳、茶行等場所，並致電林正男之友人「牛肚」者前來保證付款，始願將黃某三人
釋放。其間復承同一強盜財物之犯意，由上訴人於黃天發褲袋內強取勞力士金錶一只
。迨「牛肚」者於同日早上七、八時左右，依約前來保證付款，始將三人釋回，剝奪
黃某等三人之自由。嗣於同日早上，上訴人將支票交予知情之簡美玲（已另判刑確定
），由簡女基於共同行使偽造有價證券之犯意，於同年四月六日向銀行提示付款。惟
因已遭陳尚秀通知銀行止付，而未得逞。至八十四年八月九日，上訴人始在台中市將
原先所扣留之汽車、金錶返還黃天發；上開現款則花費殆盡等情。因而撤銷第一審關
於上訴人盜匪部分之判決，改判仍論處上訴人共同意圖為自己不法所有，以強暴、脅
迫致使不能抗拒而取他人之物罪刑。固非無見。
惟查(一)、檢察官起訴事實指訴，上訴人脅迫黃天發偽造系爭支票後，又要挾黃天發與
葉士璋共同背書擔保等情，此強迫黃、葉二人背書之事實，究否成立犯罪，原審漏未
審究，自有已受請求之事項未予判決之違法。(二)、起訴事實併謂上訴人自林正男身上
強取系爭空白支票一張及其妻陳尚秀之印章一枚；而林正男、陳尚秀亦證陳被搶劫上
述支票及印章無訛（見八十四年度偵字第五七九七號卷第三頁背面、第十三頁）。倘
屬非虛，則該印章亦為上訴人盜匪所得財物，原審未詳細調查，並論應否依懲治盜
匪條例第七條第一項規定諭知發還，自屬可議。(三)、依刑法第二百零五條規定，偽造
之支票不問屬於犯人與否，應沒收之。此係強制沒收；且如前所述，該支票（空白時
）係原屬林正男或陳尚秀所有。乃原審既認定系爭支票為上訴人所偽造，竟未依上開
規定諭知沒收，且諭知發還「被害人黃天發」，尚嫌判決不適用法則及理由矛盾之違
法。(四)、原判決認定上訴人強迫黃天發開立借據一紙，但核閱卷附該紙借據之內容，
另有葉士璋、林正男二人之署押，而黃天發、葉士璋二人於偵查中又供證上訴人係強
迫渠三人同時在借據上簽署等語（見同上偵查卷第二十五頁背面、第三十四頁）。如
果無訛，則上訴人強迫葉士璋、林正男共同出具借據一節，雖未為起訴事實所提及，
但似應為起訴效力所及，原審對此未深入調查、審究，亦嫌疏誤。(五)、原判決認定上
訴人與簡美玲「共同行使」系爭偽造之支票，但其理由欄並未論其二人就此「行使
」之犯行應屬共同正犯，自屬理由不備。上訴人上訴意旨指摘原判決此部分為不當，
非無理由，應認有撤銷發回更審之原因。又原判決認為無罪部分，因與發回部分有審
判不可分之關係，爰一併發回。
二賭博部分：
按刑事訴訟法第三百七十六條所列各罪之案件，經第二審判決者，不得上訴於第三審
法院，法有明文。本件上訴人甲○○所犯賭博罪部分之案件，原審係依刑法第二百六
十八條後段論處罪刑。核屬刑事訴訟法第三百七十六條第一款之案件。依首開說明，
既經第二審判決，自不得上訴於第三審法院。上訴人竟復提起此部分上訴，顯為法所
不許，應予駁回。
據上論結，應依刑事訴訟法第三百九十七條、第四百零一條、第三百九十五條前段，
判決如主文。
中      華      民      國    八十六    年     十一     月    二十一    日
                              最高法院刑事第十庭
                                  審判長法官  吳  雄  銘
                                        法官  池  啟  明
                                        法官  陳  宗  鎮
                                        法官  石  木  欽
                                        法官  吳  火  川
       右正本證明與原本無異
                                              書  記  官
中      華      民      國    八十六    年     十一     月    二十六    日
